【裁判字號】    97,台抗,145
【裁判日期】    970313
【裁判案由】    確認派下權存在等
【裁判全文】
最高法院民事裁定              九十七年度台抗字第一四五號
再 抗告 人  丁○○
            丙○○
共      同
訴訟代理人  林宗竭律師
上列再抗告人因與相對人甲○○等間請求確認派下權存在事件，
對於中華民國九十六年十一月三十日台灣高等法院裁定（九十六
年度抗字第一八七０號），提起再抗告，本院裁定如下：
    主  文
原裁定廢棄。
相對人在原法院之抗告駁回。
抗告及再抗告訴訟費用由相對人負擔。
    理  由
按核定訴訟標的之價額，以起訴時之交易價額為準，無交易價額
者，以原告就訴訟標的所有之利益為準，民事訴訟法第七十七條
之一第二項定有明文。而以一訴主張數項標的者，其價額合併計
算之；但所主張之數項標的互相競合或應為選擇者，其訴訟標的
價額，應依其中價額最高者定之，同法第七十七條之二第一項亦
有明定。此乃因對原告而言，其主張之數項標的間存有利益相通
之關係，故應依其中價額最高者定之。又確認派下權存在與否事
件，其訴訟標的價額之核定，應依祭祀公業之總財產價額中訟爭
派下權所占之比例，計算其價額。故對被告訴請確認自己派下權
存在，其訴訟標的係原告主張自己對於祭祀公業之權利，關於訴
訟標的之價額，即應依其主張祭祀公業之總財產價額中訟爭派下
權所占之比例，計算其價額而請求確認被告派下權不存在，其訴
訟標的係否認被告所主張對於祭祀公業之權利，關於訴訟標的之
價額，即應依被告所主張祭祀公業之總財產價額中訟爭派下權所
占之比例，計算其價額。倘原告以一訴對被告同時請求確認自己
派下權存在以及被告派下權不存在，其標的相互間存有利益共通
關係，參照首揭之說明，該訴訟標的價額，應依其中價額最高者
定之。本件相對人係以：伊祖父賴齡為祭祀公業賴日生祀（下稱
系爭祭祀公業）唯一派下員，賴齡有子三人，即賴春英、賴春義
及賴春習。其中賴春英共有四子（含相對人甲○○在內），賴春
義有八子（含相對人乙○○在內），賴朝正已死亡並絕嗣，再抗
告人丁○○、丙○○及賴安正、賴三喜、賴寬仁、賴寬裕、賴紘
彥、賴勝彥、賴勝昌等九人（下稱再抗告人等九人）非系爭祭祀
公業派下員，竟自稱其曾祖父賴青雲創立系爭祭祀公業，再抗告
人等九人始為派下員為原因事實，訴請：(1)確認相對人甲○○、
乙○○就系爭祭祀公業之派下權存在(2)確認再抗告人等九人就系
爭祭祀公業之派下權不存在。茲相對人主張賴春英、賴春義之派
下權，占系爭祭祀公業總財產價額之比例各為三分之一，則系爭
祭祀公業總財產價額中，甲○○之派下權所占比例為十二分之一
，乙○○之派下權所占比例二十一分之一，合計占系爭祭祀公業
總財產價額比例八十四分之十一。惟相對人係否認再抗告人等九
人向中壢市公所申報清理，稱其曾祖父賴青雲創立系爭祭祀公業
，再抗告人等九人始為派下全部，占系爭祭祀公業之總財產價額
之全部，而訴請確認再抗告人等九人就系爭祭祀公業主張之派下
全部不存在。依上說明，本件訴訟標的價額應依其中較高者，即
系爭祭祀公業總財產價額全部定之。而系爭祭祀公業總財產價額
全部合計為新台幣二億九千一百五十萬六千五百四十二元，亦有
土地登記簿謄本及清冊可據。台灣桃園地方法院裁定核定本件以
該金額為訴訟標的價額，並無違誤。原法院誤以相對人之派下權
，占系爭祭祀公業總財產價額之比例額計算訴訟標的價額，將台
灣桃園地方法院裁定廢棄，自屬可議。再抗告論旨，執以指摘原
裁定不當，聲明廢棄，難謂無理由。爰將原裁定廢棄，並由本院
將相對人在原法院之抗告駁回，以期適法。
據上論結，本件再抗告為有理由。依民事訴訟法第九十五條之一
第二項、第四百七十七條第一項、第四百七十八條第一項、第九
十五條、第七十八條，裁定如主文。
中    華    民    國  九十七  年    三    月   十三   日
                      最高法院民事第四庭
                          審判長法官  許  朝  雄
                                法官  陳  淑  敏
                                法官  鄭  玉  山
                                法官  吳  麗  女
                                法官  黃  義  豐
      本件正本證明與原本無異
                                      書  記  官
中    華    民    國  九十七  年    三    月  二十五  日
                                                Ａ


司法院資訊處製作；財團法人民間司法改革基金會備份。
